【裁判字號】    97,交聲,48
【裁判日期】    970215
【裁判案由】    違反道路交通管理處罰條例聲明異議
【裁判全文】
臺灣士林地方法院交通事件裁定          97年度交聲字第48號
原處分機關  臺北市交通事件裁決所
異  議  人
即受處分人    甲○○
                      樓
上列受處分人因違反道路交通管理處罰條例案件，對於臺北市交
通事件裁決所於民國96年12月27日所為之北市裁二字第裁22─AE
W130409 號處分（原舉發通知單號碼：臺北市政府警察局舉發違
反道路交通管理事件通知單北市警交字第AEW130409 號）聲明異
議，本院裁定如下：
    主  文
異議駁回。
    理  由
一、按汽車臨時停車時，不得併排臨時停車，道路交通安全規則
    第111 條第1 項第5 款定有明文。又汽車駕駛人，併排臨時
    停車者，處新臺幣（下同）300 元以上600 元以下罰鍰，道
    路交通管理處罰條例第55條第4 款定有明文。
二、原處分意旨略以：本件異議人即受處分人甲○○所有車號DT
    ─2059號車於民國96年12月9 日上午9 時32分，於臺北市○
    ○路，因併排臨時停車，經警舉發違規，依道路交通管理處
    罰條例第55條第4 款規定，裁處罰鍰600 元。
三、聲明異議意旨略以：按道路交通管理處罰條例第55條第4 款
    規定之涵意，應在於路面狹隘或單行道之路面，且松江路是
    一條4 至5 線道之路面，又在星期假日，在無車流情況下，
    更無影響交通之慮，且週遭既非橋樑、隧道、圓環、障礙物
    對面、鐵路平交道、人行道、行人穿越道、快車道等，亦非
    交岔路口、公共汽車招呼站10公尺內、消防栓、消防車出入
    口5 公尺內，也無設有禁止臨時停車標誌、標線處所，更不
    是在道路交通標誌前。況所謂「立法從嚴，執法從寬」，交
    通勤務稽查人員應以善意勸導為前提，故懇請依交通條例第
    56條第1 項情形裁定，爰依法聲明異議云云。
四、經查：
  (一)異議人即受處分人甲○○所有之車號DT─2059號自小客車於
    前揭時、地經警舉發「併排臨時停車」之交通違規事實，此
    為異議人所不爭執，亦有臺北市政府警察局96年12月9 日北
    市警交字第AEW130409 號舉發違反道路交通管理事件通知單
    及臺北市政府警察局中山分局96年12月20日北市警中分交字
    第09638039200 號函各1 紙在卷足憑。而按併排停車之處罰
    ，係因駕駛人將車輛停放於正常停車位置外之車道上，易生
    車輛往來危險並造成合法用路權人之不便，是以駕駛人有併
    排停車之違規行為即應受罰，不以事實上造成危害為必要，
    亦不限於狹隘或單行之路面，更不因駕駛人停車時間之長短
    ，或以其個案之特殊狀況而得免罰，異議人既為合法領有駕
    駛執照之人，對於前揭禁止併排臨時停車之規定，自當知之
    甚稔，並有遵從之義務，否則任由駕駛人依憑己意，認無妨
    礙交通之虞即恣意不予遵守，將使交通秩序混亂。是異議人
    稱松江路係4 至5 線道之路面，違規當時又在星期假日，在
    無車流，且週遭既非橋樑、隧道等地之情況下，無影響交通
    之慮云云，尚無從解免其「併排臨時停車」之違規責任甚明
    。又本件異議人主張其係因要接送友人始併排停車，惟異議
    人並非不可於找尋合法車位停車後再行聯絡其友人，故並無
    證據證明異議人有何必須併排臨時停車之情形，其違規，事
    屬明確，而應受處罰。
  (二)再按行政罰法第19條規定：「違反行政法上義務應受法定最
    高額新台幣3,000 以下罰鍰之處罰，其情節輕微，認以不罰
    為適當者，得免予處罰。前項情形，得對違反行政法上義務
    者施以糾正或勸導，並作成紀錄，命其簽名。」考其立法意
    旨，係仿效刑法中微罪不舉之精神，然並未完全限制公務員
    在處理人民違反行政法上義務時，得依違反情節之輕重及具
    體情況，為適當合理之裁量，蓋該條條文係規定「得」免予
    處罰，而非「應」免予處罰，故本無應先令其駛離該處之義
    務，執勤警員衡量現場情況，未予理會異議人之求情，並無
    不當，是異議人稱執勤員警應先勸離，而非直接開單，尚非
    可採。
  (三)至異議人雖主張應依道路交通管理處罰條例第56條第1 項規
    定為裁定云云，惟按臨時停車係指車輛因上、下人、客，裝
    卸物品，其引擎未熄火，停止時間未滿3 分鐘，保持立即行
    駛之狀態，道路交通管理處罰條例第3 條第9 款定有明文，
    異議人既於聲明異議狀內已自承其係接送友人前往學校上課
    ，遂依靠在車旁打電話，只往後回頭遙望尋找動作，從停車
    到開單不到3 分鐘等語，是異議人之行為應屬道路交通管理
    處罰條例第55 條 第4 款之「併排臨時停車」，而非「併排
    停車」，故並不適用同條例第56條第1 項之規定，異議人前
    開主張，亦不足採。
五、綜上所述，異議人上開所辯各節，均無足採信，異議人確有
    前述併排臨時停車之違規事實，至為明確。從而原處分機關
    依道路交通管理處罰條例第55條第4 款之規定，對異議人違
    規行為裁處罰鍰600 元，核無違誤。本件異議為無理由，應
    予駁回。
據上論斷，應依道路交通案件處理辦法第19條，裁定如主文。
中    華    民    國    97    年    2     月    15    日
                  交通法庭法  官  趙文卿
以上正本證明與原本無異
如不服本裁定應於送達後5日內向本院提出抗告狀
                                      書記官  夏珍珍
中    華    民    國    97    年    2     月    15    日


司法院資訊處製作；財團法人民間司法改革基金會備份。
